【裁判字號】    96,重訴,10
【裁判日期】    970422
【裁判案由】    侵權行為損害賠償
【裁判全文】
臺灣高等法院民事判決                  96年度重訴字第10號
原      告  午○○
訴訟代理人  巳○○
原      告  甲○○
            丙○○
            丑○○
            戌○○原名己○○.
上列  一人
訴訟代理人  庚○○    住臺北市.
原      告  子○○    住屏東縣.
            乙○○    住高雄縣.
被      告  申○○    住臺北縣.
            酉○○○  住臺北縣.
共      同
訴訟代理人  余西鈞律師
被      告  未○○    住臺南縣.
            癸○○    住臺北市.
            寅○○    住桃園縣.
            辰○○    住基隆市.
            丁○○    住新竹縣.
            辛○○    住臺北市.
            卯○○    住臺北縣.
            壬○○    住基隆市.
            戊○○    住臺北縣.
上列當事人間因侵權行為損害賠償事件，原告提起刑事附帶民事
訴訟，由本院刑事庭移送前來，經本院於民國97年 3月25日、同
年 4月15日言詞辯論終結，判決如下：
    主      文
被告申○○、酉○○○、未○○應連帶給付原告午○○新臺幣
佰壹拾萬陸仟伍佰元。
被告申○○、酉○○○、未○○應連帶給付原告甲○○新臺幣壹
拾貳萬元。
被告申○○、酉○○○、未○○應連帶給付原告丙○○新臺幣壹
佰玖拾肆萬肆仟元。
被告申○○、酉○○○、未○○應連帶給付原告丑○○新臺幣壹
佰拾萬元。
被告申○○、酉○○○應連帶給付原告戌○○新臺幣佰陸拾萬
元。
被告申○○、酉○○○、未○○應連帶給付原告子○○新臺幣肆
拾萬零伍佰元，及自民國九十五年十一月二日起，至清償日止，
按年息百分之五計算之利息。
被告申○○、酉○○○、未○○應連帶給付原告乙○○新臺幣柒
萬玖仟元。
原告午○○、甲○○、丙○○、丑○○、戌○○、乙○○其餘之
訴均駁回。
本判決第一項於原告午○○以新臺幣壹佰零伍萬元供擔保後，得
假執行；但被告申○○、酉○○○、未○○如以新臺幣佰壹拾
萬陸仟伍佰元預供擔保，得免為假執行。
本判決第二項得假執行；但被告申○○、酉○○○、未○○如以
新臺幣壹拾貳萬元預供擔保，得免為假執行。
本判決第三項於原告丙○○以新臺幣陸拾伍萬元供擔保後，得假
執行；但被告申○○、酉○○○、未○○如以新臺幣壹佰玖拾肆
萬肆仟元預供擔保，得免為假執行。
本判決第四項於原告丑○○以新臺幣肆拾萬元供擔保後，得假
執行；但被告申○○、酉○○○、未○○如以新臺幣壹佰拾萬
元預供擔保，得免為假執行。
本判決第五項於原告戌○○以新臺幣壹佰貳拾萬元供擔保後，得
假執行；但被告申○○、酉○○○如以新臺幣佰陸拾萬元預供
擔保，得免為假執行。
本判決第六項得假執行；但被告申○○、酉○○○、未○○如以
新臺幣肆拾萬零伍佰元預供擔保，得免為假執行。
本判決第七項得假執行；但被告申○○、酉○○○、未○○如以
新臺幣柒萬玖仟元預供擔保，得免為假執行。
原告午○○、甲○○、丙○○、丑○○、戌○○、乙○○其餘假
執行之聲請均駁回。
    事實及理由
一、本件被告未○○、寅○○、丁○○、卯○○、壬○○、戊○
    ○均未於民國（下同）97年 3月25日言詞辯論期日到場，核
    無民事訴訟法第 386條所列各款情形，爰依原告午○○、甲
    ○○、林育山、丑○○、戌○○、乙○○之聲請，由其一造
    辯論而為判決；又原告午○○、戌○○、乙○○提起刑事附
    帶民事訴訟，經本院刑事庭裁定移送民事庭後，當庭表示減
    縮法定遲延利息部分不再請求（見本院卷(一)167頁背面、168
    頁），經核與民事訴訟法第446條第1項但書、第255條第1項
    第3款之規定，並無不合，合先敘明。
二、原告起訴主張：被告等人組成詐欺集團，在報紙上刊登徵人
    廣告，利用應徵者求職心切之心理，向應徵者詐騙金錢，原
    告均因見報紙所刊登之徵人廣告，撥打其上電話應徵，經接
    聽電話者告以：該公司服務之客戶均為上流人士，資料需保
    密，為免洩漏客戶資料，故求職者要先繳交保證金或律師見
    證費等費用等語，使原告誤信為真實，乃依其指示分別匯出
    款項如附表所示，因而受有損害等情，爰依共同侵權行為之
    法則，聲明求為判決：(一)被告申○○、酉○○○、未○○、
    癸○○、寅○○應連帶給付原告午○○新臺幣（下同） 313
    萬6,500元； (二)被告申○○、酉○○○、未○○、癸○○、
    寅○○應連帶給付原告甲○○ 150萬元；(三)被告申○○、酉
    ○○○、未○○、 癸○○、 寅○○應連帶給付原告丙○○
    194萬元4,000元。(四)被告申○○、酉○○○、未○○、癸○
    ○、寅○○、辰○○、丁○○、辛○○、卯○○、壬○○、
    戊○○應連帶給付原告丑○○ 135萬元；(五)被告申○○、酉
    ○○○、癸○○、寅○○應連帶給付原告戌○○ 360萬元；
    (六)被告申○○、酉○○○、未○○應連帶給付原告子○○40
    萬0,500元及自起訴狀繕本最後送達之翌日起至清償日止 ，
    按年息5%計算之利息；(七)被告申○○、酉○○○、未○○、
    癸○○、寅○○應連帶給付原告乙○○9萬2,000元；(八)願供
    擔保請准宣告假執行（另原告請求其餘被告給付部分，已分
    別經撤回、成立訴訟上和解或經本院裁定駁回確定─見本院
    卷(一)167、168頁及卷(二)136、141、145、149、174、257頁、
    292頁背面）。
    被告申○○、酉○○○則以：伊等並未參與詐欺罪構成要件
    之行為，與中國大陸之詐欺集團成員間亦無詐欺之犯意聯絡
    ，應僅構成詐欺罪之幫助犯，對原告自不負共同侵權行為之
    責任；又原告匯入款項之部分銀行帳戶，非由伊等所提供，
    原告該部分請求亦屬無據云云；而被告未○○亦以：伊並未
    參與詐騙，僅負責接聽電話，告知正在徵求司機，伊並未告
    知帳號要求匯款，且原告撥打電話亦非由伊接聽，自不負賠
    償責任；被告辰○○、辛○○、癸○○亦咸以：伊等僅係提
    供金融帳戶，並非詐欺集團成員云云，並聲明求為判決：(一)
    原告之訴及假執行之聲請均駁回；(二)如受不利之判決，願預
    供擔保請准宣告免為假執行。
三、經查被告申○○、酉○○○、未○○與真實姓名不詳之中國
    大陸地區人民王麗、萬莉麗、郭文亮、謝玲、謝弋紅等人共
    組成詐欺集團，基於詐欺之犯意，自91年 5月間起，由被告
    申○○負責在臺灣地區為該集團收購行動電話易（預）付卡
    ，供刊登廣告或電話轉接使用，收購他人之金融機構帳戶，
    以便該集團提供予被害民眾匯入款項及供該集團轉帳匯款使
    用，被告申○○另向臺灣地區之各報社購買報紙廣告版面，
    刊登收購金融機構帳戶、行動電話易（預）付卡之廣告，並
    將所收購之行動電話易（預）付卡、行動電話儲值卡及人頭
    帳戶等物，交予上開詐欺集團成員使用；又被告未○○為中
    國大陸地區女子，於91年 9月中旬某日前往上開詐欺集團設
    在福建省廈門市何厝鎮黃頭 159號據點應徵工作，負責接聽
    求職者依該詐欺集團在臺灣地區各報紙刊登徵人廣告所撥打
    之行動電話，再以應徵男公關、男伴遊、男司機、男兼職等
    徵才名義，向每位求職者訛稱：該公司服務之客戶均為上流
    人士，資料需保密，為免洩漏客戶資料，故求職者要先繳交
    保證金或律師見證費等費用等語，使求職者誤信為真實，而
    陷於錯誤，依其指示匯款至指定之人頭帳戶；又被告酉○○
    ○則負責確認求職者有無匯款進入上開詐欺集團所指定之人
    頭帳戶，並將該人頭帳戶內金額匯入王麗等人指定之帳戶內
    ；被告申○○、酉○○○就該集團所詐取之金錢，從中分得
    2成至4成不等之報酬，而該集團每詐得10萬元，被告未○○
    可分得人民幣 2,000元之報酬；又被告癸○○、寅○○、辰
    ○○、丁○○、辛○○、卯○○、壬○○、戊○○見報紙分
    類廣告有人徵求金融機構帳戶，為貪圖小利，竟基於幫助洗
    錢之犯意，分別於92年 6月間起至94年3、4月間某日止，將
    渠等所有如附表所示金融機構帳戶之存摺、金融卡、提款卡
    及語音轉帳密碼等，以每個帳戶3,500元至4,500元不等之代
    價，出售予被告申○○或其他收購帳戶之人；又原告因見報
    紙所刊登之徵人廣告，撥打其上電話應徵，因而遭受詐騙，
    分別匯出款項如附表所示之事實，業經本院95年度上訴字第
    3309號、及96年度上更(一)字第 490號、96年度上訴字第5188
    號刑事判決認定屬實（見本院卷(二)60至63、194、195、 295
    至297頁），且亦為被告所不爭執（見本院卷(二)292頁），自
    堪信為真實。
四、按因故意或過失，不法侵害他人之權利者，負損害賠償責任
    ；又數人共同不法侵害他人之權利者，連帶負損害賠償責任
    ，不能知其中孰為加害人者，亦同；造意人及幫助人，視為
    共同行為人，民法第184條第1項前段、 第185條第1項、第2
    項分別定有明文。又數人共同為侵權行為加損害於他人，各
    有賠償其損害全部之責任（最高法院19年上字第1202號判例
    參照）。茲查：
    (一)被告申○○、酉○○○、未○○與真實姓名不詳之中國大
      陸地區人民王麗等人共組詐欺集團，並採分工方式，由被
      告申○○負責刊登廣告、收購行動電話易（預）付卡及人
      頭帳戶，供電話轉接及匯款使用；被告未○○負責接聽求
      職者之電話，以不實事項施詐並指示匯款至人頭帳戶；被
      告酉○○○則負責確認求職者是否將款項匯入人頭帳戶，
      並將人頭帳戶內金額匯入王麗等人指定之帳戶內，所得贓
      款，由被告申○○、酉○○○、未○○與該詐欺集團成員
      朋分；又原告見報紙刊登徵人廣告後，撥打其上電話應徵
      ，因而遭該詐欺集團詐騙，分別匯出款項如附表所示等情
      ，業如前述。且被告未○○因此犯有共同常業詐欺罪，業
      經本院以95年度上字第3309號刑事判決判處有期徒刑1年2
      個月，緩刑5年確定（見本院卷(二)2、60頁）；被告申○○
      、酉○○○因此犯有共同詐欺罪，亦經本院以96年度上更
      (一)字第490號刑事判決分別判處有期徒刑4年、3年8個月在
      案（見本院卷(二) 194頁）。是被告申○○、酉○○○、未
      ○○自係與該詐欺集團成員共同不法侵害原告之權利，對
      於原告構成共同侵權行為，不問原告求職之電話是否由被
      告未○○所接聽，或其匯款之帳戶是否由被告申○○所提
      供，均無不同。又縱如被告申○○、酉○○○所辯伊等僅
      係幫助詐欺云云，依民法第185條第2項規定，彼等仍應視
      為共同行為人，亦應負共同侵權行為損害賠償責任。是被
      告申○○、酉○○○、未○○應就原告所受損害之全部即
      如附表所示金額，連帶負損害賠償責任（按：原告午○○
      受詐騙之金額共計為313萬6,500元，本院95年度上訴字第
      3309號刑事判決誤載為 3萬元，嗣本院96年度上更(一)字第
      490號刑事判決就此部分已正確記載為 313萬6,500元─見
      本院卷(二)120、242頁）。從而原告午○○請求被告申○○
      、酉○○○、未○○連帶賠償313萬6,500元；原告甲○○
      請求被告申○○、 酉○○○、 未○○連帶賠償12萬元；
      原告丙○○請求被告申○○、酉○○○、未○○連帶賠償
      194萬元4,000元；原告丑○○請求被告申○○、酉○○○
      、未○○連帶賠償 130萬元；原告戌○○請求被告申○○
      、酉○○○連帶賠償 360萬元；原告子○○請求被告申○
      ○、酉○○○、未○○連帶賠償 40萬0,500元；原告乙○
      ○請求被告申○○、酉○○○、未○○連帶賠償7萬9,000
      元部分，均屬有據。惟依兩造所不爭執之上開刑事判決認
      定事實，原告甲○○、丑○○、乙○○被詐騙後匯款之金
      額，依序僅有如附表所示12萬元、130萬元、及 7萬9,000
      元（見本院卷(二)241頁、248頁背面），彼等未據舉證證明
      尚受有超過上開金額之損害，則彼等所為超過上開金額之
      請求部分，均屬無據。
    (二)被告癸○○、寅○○、辰○○、丁○○、辛○○、卯○○
      、壬○○、戊○○均僅提供人頭帳戶予上開詐欺集團，幫
      助洗錢，並未參與實施詐欺犯行（見本院卷(二) 295頁背面
      、297頁）， 而原告依上開詐欺集團指示，將款項匯入如
      附表所示帳戶，既均非由上開被告所提供，尚難認被告癸
      ○○、寅○○、辰○○、丁○○、辛○○、卯○○、壬○
      ○、戊○○對於原告所受之損害有因果關係存在，自不應
      負共同侵權行為損害賠償責任。從而，原告午○○、甲○
      ○、丙○○、戌○○、乙○○併請求被告癸○○、寅○○
      應連帶給付部分；及原告丑○○併請求被告癸○○、寅○
      ○、辰○○、丁○○、辛○○、卯○○、壬○○、戊○○
      應連帶給付部分，均屬無據。
五、綜上所述，原告本於共同侵權行為之法則，請求：(一)被告申
    ○○、酉○○○、未○○連帶給付原告午○○313萬6,500元
    ；(二)被告申○○、酉○○○、未○○連帶給付原告甲○○12
    萬元；(三)被告申○○、酉○○○、未○○連帶給付原告丙○
    ○194萬元4,000元；(四)被告申○○、酉○○○、未○○連帶
    給付原告丑○○ 130萬元；(五)被告申○○、酉○○○連帶給
    付原告戌○○ 360萬元；(六)被告申○○、酉○○○、未○○
    連帶給付原告子○○ 40萬0,500元及自起訴狀繕本最後送達
    之翌日即95年11月2日（見本院附民卷146頁）起至清償日止
    ，按年息5%計算之利息；(七)被告申○○、酉○○○、未○○
    連帶給付原告乙○○7萬9,000元部分，均屬應予准許；至逾
    上開部分之請求，均屬不應准許。又本判決所命給付予原告
    甲○○、子○○、乙○○之金額未逾50萬元，爰依職權宣告
    假執行；其餘原告及被告分別陳明願供擔保請准宣告假執行
    或免為假執行，就原告勝訴部分，經核尚無不合，爰分別酌
    定相當之擔保金額併予准許；至原告其餘敗訴部分假執行之
    聲請，已因失所附麗，應併予駁回。又本件係經本院刑事庭
    裁定移送之附帶民事訴訟，依刑事訴訟法第504條第2項之規
    定，免納裁判費，故毋庸為訴訟費用負擔之裁判，附此敘明
    。
六、據上論結，本件原告之訴為一部有理由，一部無理由，依民
    事訴訟法第463條、第385條第1項前段、第389條第1項第5款
    、第390條第2項、第392條第2項，判決如主文。
中    華    民    國    97    年    4     月    22    日
                  民事第六庭
                      審判長  法  官 林鄉誠
                              法  官 許紋華
                              法  官 梁玉芬
正本係照原本作成。
如不服本判決，應於收受送達後20日內向本院提出上訴書狀，其
未表明上訴理由者，應於提出上訴後20日內向本院補提理由書狀
（均須按他造當事人之人數附繕本）上訴時應提出委任律師或具
有律師資格之人之委任狀；委任有律師資格者，另應附具律師資
格證書及釋明委任人與受任人有民事訴訟法第 466條之1第1項但
書或第2項（詳附註）所定關係之釋明文書影本。
中    華    民    國    97    年    4     月    23    日
                              書記官 常淑慧
附註：
民事訴訟法第466條之1（第1項、第2項）：
對於第二審判決上訴，上訴人應委任律師為訴訟代理人。但上訴
人或其他法定代理人具有律師資格者，不在此限。
上訴人之配偶、三親等內之血親、二親等內之姻親，或上訴人為
法人、中央或地方機關時，其所屬專任人員具有律師資格並經法
院認為適當者，亦得為第三審訴訟代理人。


司法院資訊處製作；財團法人民間司法改革基金會備份。
